【裁判字號】    90,上訴,3840
【裁判日期】    920423
【裁判案由】    違反藥事法
【裁判全文】
臺灣高等法院刑事判決                            九十年度上訴字第三八四０號
    上  訴  人  臺灣板橋地方法院檢察署檢察官
    被      告  菲夢絲國際美容股份有限公司
    代  表  人  丁○○
    被      告  乙○○
    共      同
    選任辯護人  黃啟達律師
                李漢鑫律師
                蔡雲璽律師
右上訴人因被告等違反藥事法案件，不服臺灣板橋地方法院九十年度訴字第九一六號
中華民國九十年八月三十一日第一審判決（起訴案號：臺灣板橋地方法院檢察署八十
八年度偵字第二六八八四號、九十年度偵字第八六五二號），提起上訴，本院判決如
左：
    主    文
上訴駁回。
    理    由
一、公訴意旨略以：被告乙○○於民國（下同）八十八年間，係被告菲夢絲國際美容
    股份有限公司（以下簡稱菲夢絲公司）負責人（於八十九年間變更為丁○○），
    並兼菲夢絲公司永和分公司之經理人，明知「PHEN CAL（仕女玲瓏錠）」及「SC
    HWARZ─ KUMMEL（黑茴香膠囊）」等產品，係未經行政院衛生署核准擅自輸入之
    藥品，竟仍意圖販賣而陳列於被告菲夢絲公司，同時委由不知情之服務人員公開
    對外銷售，並於八十八年八月八日，在臺北縣永和市○○路○段五十九號三、四
    樓菲夢絲公司永和分公司，販賣予楊姓女顧客牟利，迨八十八年九月十六日下午
    六時許，為警循線於被告菲夢絲公司永和分公司內查獲，並扣得PHEN CAL（仕女
    玲瓏錠）一瓶、SCHWARZ ─KUMMEL（黑茴香膠囊）三瓶，因認被告乙○○涉有藥
    事法第八十三條第一項之罪嫌，被告菲夢絲公司亦應依同法第八十七條規定科以
    罰金云云。
二、按犯罪事實應依證據認定之，無證據不得推定其犯罪事實；又不能證明被告犯罪
    者，應諭知無罪之判決；刑事訴訟法第一百五十四條及第三百零一條第一項分別
    定有明文。
三、本件公訴人認被告乙○○涉有藥事法第八十三條第一項之罪嫌，及被告菲夢絲公
    司應依同法第八十七條規定科以罰金，無非以(1)被告乙○○於警詢時供稱：伊公
    司所使用者均係食品類產品，毋庸經衛生署檢驗核准，FAT─BOUNERS以樣品經衛
    生署核准進口，而PHEN CAL則未經核准輸入等語；(2)被告乙○○迄未能提出究係
    何廠商所提供上開藥品之資料；(3)證人甲○○之證述；(4)卷附購買藥品明細單據
    影本；(5)扣案PHEN CAL（仕女玲瓏錠）一瓶及SCHWARZ─KUMMEL（黑茴香膠囊）
    三瓶，暨行政院衛生署八十九年五月十五日衛署藥字第八九○二五三九一號函等
    為據。惟訊據被告乙○○及被告菲夢絲公司之代表人丁○○均否認有違反藥事法
    犯行，二人一致辯稱：扣案之仕女玲瓏錠及黑茴香膠囊均係外國廠商或友人攜入
    國內之樣品，仍由菲夢絲公司各分店之店長及美容師評估中，並無擅自輸入或販
    賣之情事等語。
四、經查：(1)被告乙○○於警詢時固供稱扣案之PHEN CAL係未經核准輸入等語，然依
    其於警詢時供述之內容觀之，其先後於八十八年九月二十二日及同年十一月二十
    六日製作警詢筆錄時，均一再供稱PHEN CAL係國外廠商攜入供被告菲夢絲公司充
    作樣品，並未販售予他人等語（見偵查卷第六頁至第九頁），僅於警員詢以是否
    經衛生署檢驗合格或准輸入國內之際，偶稱「‧‧‧另PHEN CAL係未經核准輸入
    」一語，則本件是否得憑被告乙○○於警詢時之供詞，遽認其有擅自輸入、販賣
    上開PHEN CAL（仕女玲瓏錠）及SCHWARZ─KUMMEL（黑茴香膠囊）之行為，已非
    無疑，且本件查獲時，警方僅係自被告菲夢絲公司之營業單位（永和分公司）內
    扣得少量之PHEN CAL（仕女玲瓏錠）一瓶及SCHWARZ─KUMMEL（黑茴香膠囊）三
    瓶，有搜索扣押證明筆錄一份附卷可稽，益徵被告乙○○於警詢時偶稱「另PHEN
     CAL係未經核准『輸入』」一語，是否自白其曾未經核准，擅自輸入PHEN CAL，
    或者只是說明PHEN CAL尚未經衛生署核准輸入之情形，並不清楚，殊難憑為認定
    被告乙○○涉有明知禁藥而輸入、販賣罪嫌之依據；(2)被告乙○○固未能提出究
    係何廠商所提供上開藥品之具體資料，惟按認定不利於被告之事實，須依積極證
    據，苟積極證據不足為不利於被告事實之認定時，即應為有利於被告之認定，更
    不必有何有利之證據，最高法院著有三十年上字第八一六號判例可資參照，刑事
    案件之被告於訴訟法上既無自證無罪之義務，乃無從僅以其未能提出上開藥品來
    源資料一端，遽認其涉有明知禁藥而輸入、販賣之罪嫌；(3)證人甲○○固於偵查
    中到庭證稱：其楊姓女友前往被告菲夢絲公司參加減肥課程並購買減肥食品，以
    一套課程計算總價，已支付新臺幣（下同）一萬四千元之訂金，藥品之單價伊不
    清楚，因伊係藥專畢業，具藥學知識，發現該食品內含藥劑成分，故提出檢舉云
    云，然上開楊姓女子所購買之減肥食品是否包括上述PHEN CAL（仕女玲瓏錠）及
    SCHWARZ─KUMMEL（黑茴香膠囊）二項商品，以及該等減肥食品究竟含有何等藥
    劑成分，均無從憑其證詞以資認定，嗣經原審傳拘證人甲○○到庭隔離訊問結果
    ，亦結證稱：「‧‧‧我只記得我後來在偵查中有將我女友先前拿回去用的女性
    燃脂膠囊交給丙○入庫，此外我不知道我女友當時拿回去的保養品中，是否有仕
    ，目前也連絡不到了。」等語（見原審九十年八月十六日訊問筆錄第二頁），足
    見證人甲○○本身並不知悉其楊姓女友當時是否確有向被告菲夢絲公司購買PHEN
    CAL（仕女玲瓏錠）及SCHWARZ─KUMMEL（黑茴香膠囊）商品，而該名楊姓女子復
    無具體年籍資料，目前又不知去向，無從傳喚到庭進一步證述此部分內容，尤無
    從僅憑證人甲○○上開含糊籠統之證詞遽認被告乙○○成立何等違反藥事法罪責
    ；(4)卷附購買藥品明細單據影本雖記載有「Ｃ賦活精華45 00×0.7×8、嫩膚精
    華液12000×0.7×6、營養品一組14000、窈窕纖體50000×0.6 = 30000」等文句
    ，證人即菲夢絲永和分店店長張文郡亦於偵查中到庭證稱：證人甲○○所提供之
    單據，係公司報價單，為開給客戶建議使用之產品價格及品名，如有成交會開發
    票等語，然質諸被告乙○○及被告菲夢絲公司代表人丁○○均稱該等「Ｃ賦活精
    華」、「嫩膚精華液」、「營養品」並非上述PHEN C AL（仕女玲瓏錠）及
    SCHWARZ─KUMMEL（黑茴香膠囊），另「窈窕纖體」則係彼等公司提供之瘦身課
    程等語，嗣經原審勘驗被告乙○○提出之被告菲夢絲公司之「Ｃ賦活精華液」、
    「嫩白精華液」、營養品（即晚櫻草油〈食品〉及多重晚櫻草膠囊〈食品〉）等
    商品查證結果，亦發現該等商品確與本件扣案之黑茴香膠囊及仕女玲瓏錠明顯不
    相同（參見原審審理筆錄第二頁），並有該等商品照片十幀在卷足憑，足見該份
    購買藥品明細單據並未顯示被告菲夢絲公司當時販售之商品中，有上述PHEN CAL
    （仕女玲瓏錠）及SCHWARZ─KUMMEL（黑茴香膠囊）二項商品，準此以觀，自無
    從憑該份購買藥品明細單據影本遽認被告乙○○及被告菲夢絲公司有販賣禁藥之
    事實；(5)扣案之PHEN CAL（仕女玲瓏錠）及SCHWA RZ─KUMMEL（黑茴香膠囊），
    固經行政院衛生署鑑定確已達藥品之劑量標準，然本件查獲時，警方係自被告菲
    夢絲公司永和分公司內部之樓梯間扣得PHEN CAL（仕女玲瓏錠）一瓶及SCHWAR Z
    ─KUMMEL（黑茴香膠囊）三瓶等情，業據證人張文郡於警詢時證述綦詳，並有搜
    索扣押證明筆錄一份、查獲現場照片十四幀在卷足憑，被告菲夢絲公司既未將該
    等商品公開陳列，其是否有販賣該等商品之情事，已非無疑，參諸被告菲夢絲公
    司置於其營業單位內之該等商品竟分別僅有三瓶（PHEN CAL〈仕女玲瓏錠〉）及
    一瓶（SCHWARZ─KUMMEL〈黑茴香膠囊〉），尤難僅以扣得該等商品一端，驟然
    推論被告被告乙○○有何輸入或販賣禁藥之行為。綜上所述，本件公訴人所指各
    端，既無一足資證明被告乙○○成立違反藥事法罪責，復又查無其他積極證據足
    資證明被告乙○○涉有公訴意旨所指之明知禁藥而輸入、販賣之犯行，要屬不能
    證明其犯罪，亦無從依藥事法第八十七條規定對被告菲夢絲公司科以罰金，原審
    為被告均無罪之諭知，於法並無不合。公訴人上訴意旨仍執相同事證，認為被告
    等涉有違反藥事法罪嫌，然公訴人所舉之事證，均無法證明被告等有明知禁藥而
    輸入、販賣之行為，上訴核無理由，應予駁回。
據上論斷，應依刑事訴訟法第三百六十八條，判決如主文。
本案經檢察官田炳麟到庭執行職務。
中      華      民      國    九十二    年      四      月    二十三    日
                              臺灣高等法院刑事第十二庭
                                  審判長法  官  劉  景  星
                                        法  官  陳  博  志
                                        法  官  沈  宜  生
右正本證明與原本無異。
如不服本判決，應於收受送達後十日內向本院提出上訴書狀，其未敘述上訴之理由者
並得於提起上訴後十日內向本院補提理由書（均須按他造當事人之人數附繕本）。
                                        書記官  魏  淑  娟
中      華      民      國    九十二    年      四      月    二十五    日


司法院資訊處製作；財團法人民間司法改革基金會備份。
